【裁判字號】    99,審訴,3148
【裁判日期】    991019
【裁判案由】    毒品危害防制條例
【裁判全文】
臺灣高雄地方法院刑事判決            99年度審訴字第3148號
公  訴  人  臺灣高雄地方法院檢察署檢察官
被      告  甲○○
上列被告因違反毒品危害防制條例案件，經檢察官提起公訴（99
年度毒偵字第4475號），嗣因被告就被訴事實為有罪陳述，經本
院告知簡式審判程序意旨並聽取公訴人及被告之意見後，本院合
議庭裁定由受命法官獨任依簡式審判程序審理，判決如下：
    主  文
甲○○施用第一級毒品，處有期徒刑玖月；又施用第二級毒品，
處有期徒刑肆月。應執行有期徒刑壹年。
    事  實
一、甲○○前於民國90年間因施用毒品案件，經本院以90年度毒
    聲字第4776號裁定送觀察、勒戒後，認無繼續施用毒品之傾
    向，於90年12月7 日執行完畢，並經臺灣高雄地方法院檢察
    署檢察官以90年度偵字第11763 號為不起訴處分確定。又於
    前開觀察、勒戒執行完畢釋放後5 年內之92年間，因施用毒
    品案件，經本院以92年度毒聲字第2264號裁定送觀察、勒戒
    後，認有繼續施用毒品傾向，再以92年度毒聲字第5217號裁
    定令入戒治處所施以強制戒治，並經本院以92年度訴字第21
    55號判處有期徒刑8 月確定。另因偽造文書、竊盜案件，經
    本院以91年度訴字第3160號、92年度簡字第2294號、92年度
    訴字第2155號分別判處有期徒刑4 月、拘役50日確定，上開
    三罪接續執行，於94年2 月22日縮刑期滿執行完畢（不構成
    累犯）。詎其猶不知悔改，復基於施用第一級毒品、第二級
    毒品之犯意，於99年6 月27日下午1 時許（起訴書誤載為12
    時許），在高雄縣美濃鎮○○○○○道路旁之工寮內，先以
    將第二級毒品甲基安非他命置於玻璃球內燒烤之方式，施用
    甲基安非他命1 次後，又以將第一級毒品海洛因置於玻璃球
    內燒烤之方式，施用海洛因1 次。嗣於同年6 月28日下午1
    時50分許，因另案為警查獲，發現其有毒品前科，經徵得其
    同意採集尿液送驗，結果呈可待因、嗎啡、甲基安非他命陽
    性反應，始悉上情。
二、案經高雄縣政府警察局旗山分局移送臺灣高雄地方法院檢察
    署檢察官偵查起訴。
    理  由
一、本件被告甲○○所犯均係死刑、無期徒刑、最輕本刑為3 年
    以上有期徒刑以外之罪，其於審判程序中就被訴事實為有罪
    之陳述，經法官告知簡式審判程序之旨，並聽取公訴人及被
    告之意見後，經本院合議庭裁定由受命法官獨任進行簡式審
    判程序。又本件卷內之證據調查，依同法第273 條之2 規定
    ，不受第159 條第1 項關於傳聞法則規定之限制，依法均有
    證據能力，合先敘明。
二、上揭犯罪事實業據被告坦承不諱，且被告為警查獲後，經採
    其尿液送驗結果，呈現可待因、嗎啡、甲基安非他命陽性反
    應，有高雄縣政府警察局旗山分局毒品危害防制條例案件嫌
    犯代號與真實姓名對照表、臺灣檢驗科技股份有限公司濫用
    藥物實驗室- 高雄99年7 月14日第KＺ000000000000號濫用藥
    物尿液檢驗報告各1 份在卷可稽（見警卷第3 頁、第5 頁）
    ，綜上所述，足見被告之任意性自白均與事實相符，得為認
    定被告犯罪之依據。是以，被告上開施用第一、二級毒品之
    犯行，均堪以認定。
三、按海洛因及甲基安非他命分別係毒品危害防制條例第2 條第
    2 項第1 款、第2 款所稱之第一、二級毒品，依法不得持有
    、施用。次按毒品危害防制條例於92年7 月9 日修正公布，
    自93年1 月9 日施行，其中第20條、第23條將施用毒品之刑
    事處遇程序，區分為「初犯」及「5 年內再犯」、「5 年後
    再犯」。依其立法理由之說明：「初犯」，經觀察、勒戒或
    強制戒治後，應為不起訴處分或不付審理之裁定；經觀察、
    勒戒或強制戒治執行完畢釋放後，「5 年內再犯」者，因其
    再犯率甚高，原實施之觀察、勒戒及強制戒治既已無法收其
    實效，爰依法追訴或裁定交付審理。至於經觀察、勒戒或強
    制戒治執行完畢釋放後，「5 年後再犯」者，前所實施之觀
    察、勒戒或強制戒治已足以遮斷其施用毒品之毒癮，為期自
    新及協助其斷除毒癮，仍適用「初犯」規定，先經觀察、勒
    戒或強制戒治之程序。從而依修正後之規定，僅限於「初犯
    」及「5 年後再犯」二種情形，始應先經觀察、勒戒或強制
    戒治程序。倘被告於5 年內已再犯，經依法追訴處罰，縱其
    第3 次（或第3 次以上）再度施用毒品之時間，在初犯經觀
    察、勒戒或強制戒治執行完畢釋放5 年以後，已不合於「5
    年後再犯」之規定，且因已於「5 年內再犯」，顯見其再犯
    率甚高，原實施觀察、勒戒或強制戒治，已無法收其實效，
    即應依該條例第10條處罰（最高法院95年度第7 次刑事庭會
    議決議參照）。查本件被告有如事實欄所載，受觀察、勒戒
    執行完畢釋放後後5 年內，又於92年間再犯施用第一級毒品
    案件，經本院以92年度毒聲字第2264號裁定送觀察、勒戒後
    ，認有繼續施用毒品傾向，再經本院以92年度毒聲字第5217
    號裁定令入戒治處所施以強制戒治，並經本院以92年度訴字
    第2155號判處有期徒刑8 月確定之事實，有臺灣高等法院被
    告前案紀錄表1 份在卷可憑，足認其再犯率甚高，原實施強
    制戒治程序，顯無法遮斷其毒癮而收其實效，是被告雖係於
    上開觀察、勒戒執行完畢釋放5 年後再犯本罪，然其前次所
    犯本院92年度訴字第2155號施用毒品案件，係在上開觀察、
    勒戒執行完畢後5 年內所為，而屬「5 年內再犯」之情形，
    揆諸前揭最高法院決議意旨，被告自應依該條例第10條之規
    定予以追訴處罰。從而，本件事證明確，被告涉犯毒品危害
    防制條例第10條第1 項、第2 項之罪，應堪認定。
四、核被告所為，係犯毒品危害防制條例第10條第1 項、第2 項
    之施用第一級、第二級毒品罪。其為施用而持有第一級毒品
    海洛因及第二級毒品甲基安非他命之低度行為，應為其施用
    之高度行為所吸收，均不另論罪。被告先後二次施用毒品之
    行為，犯意各別，行為互殊，應予分論併罰。爰審酌被告前
    因違反毒品危害防制條例案件，經觀察、勒戒、強制戒治及
    刑之執行後，仍未能徹底戒絕毒品，再犯此二件施用毒品罪
    ，顯見其無戒毒悔改之意，行為實有不該，惟念及被告於本
    院審理時尚能坦承犯行，態度尚可，且其施用毒品，乃戕害
    一己之身體健康，所為尚未害及他人，及其犯罪動機、目的
    、所生危害及其自稱高中肄業（見本院卷第25頁）等一切情
    狀，分別量處如主文所示之刑，並定其應執行之刑，以示懲
    儆。
據上論斷，應依刑事訴訟法第299 條第1 項前段、第273 條之1
第1 項，毒品危害防制條例第10條第1 項、第2 項，刑法第11條
前段、第51條第5 款，判決如主文。
本案經檢察官王兆琳到庭執行職務。
中    華    民    國    99    年    10    月    19    日
                      刑事第十庭      法  官  周佳佩
以上正本證明與原本無異。
如不服本判決應於收受判決後10日內向本院提出上訴書狀，並應
敘述具體理由。其未敘述上訴理由者，應於上訴期間屆滿後20日
內向本院補提理由書(均須按他造當事人之人數附繕本)「切勿逕
送上級法院」。
中    華    民    國    99    年    10    月    19    日
                                      書記官  李承悌
附錄本案論罪科刑法條：
毒品危害防制條例第10條
施用第一級毒品者，處6 月以上5 年以下有期徒刑。
施用第二級毒品者，處3 年以下有期徒刑。

司法院資訊處製作；財團法人民間司法改革基金會備份。
